【裁判字號】    97,抗,2165
【裁判日期】    971230
【裁判案由】    補充判決
【裁判全文】
臺灣高等法院民事裁定                  97年度抗字第2165號
抗  告  人  甲○○
上列抗告人因乙○○與神明會杜姓天上聖母間履行契約事件聲請
補充判決，對於中華民國97年11月20日臺灣臺北地方法院97年度
訴字第3416號裁定提起抗告，本院裁定如下：
    主  文
抗告駁回。
抗告費用由抗告人負擔。
    理  由
一、本件抗告人於原法院聲請及本院抗告意旨略以：抗告人為神
    明會杜姓天上聖母之管理人之一，為適格之被告，法院應對
    其進行訴訟程序及裁判，惟原法院僅依台北市松山區公所民
    國97年6月6日北市松民字第731017800號函、神明會杜姓天
    上聖母97年4月27日會員大會紀錄及規約，即將抗告人係神
    明會杜姓天上聖母管理人之資格取消，亦不通知抗告人出庭
    ，且於原法院判決書上未將抗告人列為被告，顯未對抗告人
    為判決，影響抗告人訴訟及審級利益甚大，乃依民事訴訟法
    第233條第1項規定聲請補充判決，詎原法院竟駁回抗告人之
    聲請，爰提起抗告，請求廢棄原裁定，原法院97年度訴字第
    3416號應對抗告人開庭審理及補充判決等語。
二、按「訴訟標的之一部或訴訟費用裁判有脫漏者，法院應依聲
    請或依職權以判決補充之。」民事訴訟法第233條第1項定有
    明文。又臺灣之神明會，乃係多數特定人（信徒或稱會員）
    集資購置財產組成，以祭祀特定神明為主要目的之團體。通
    常有一定之名稱、組織、事務所及獨立之財產，並設有管理
    人對外代表團體，已具有非法人團體之要件。依民事訴訟法
    第40條第3項規定，其設有代表人或管理人者，有當事人能
    力，得於民事訴訟程序上，以自己之名義起訴或被訴，並以
    其代表人或管理人為法定代理人。
三、經查：神明會杜姓天上聖母係由會員杜振富等17人之先祖平
    均出資購買會產，以祭祀天上聖母之主要目的而設立，並訂
    有會員產生方式、祭祀地點，及管理人1至3人，有台北市松
    山區公所87年12月18日北市松民字第8722294900號函、杜姓
    天上聖母變動後繼承會員名冊及神明會杜姓天上聖母規約書
    可按（原審卷1第95至97頁），依上開二後段之說明，自有
    當事人能力，得於民事訴訟程序，以自己之名義起訴或被訴
    ，並以其管理人為法定代理人。本件乙○○於原審提起本件
    訴訟，依其民事起訴狀所載，係以神明會杜姓天上聖母為被
    告，並列該神明會之3位管理人杜文源、杜宗惠及抗告人為
    法定代理人（原審卷1第4頁），可知，本件訴訟之被告為「
    神明會杜姓天上聖母」，而非上開神明會之「管理人個人」
    甚明。從而，本件訴訟之當事人，原告係乙○○，被告則係
    神明會杜姓天上聖母，是不論抗告人是否仍係神明會杜姓天
    上聖母之管理人，應非本件訴訟之當事人，原法院已就被告
    （即神明會杜姓天上聖母）為判決，自無裁判脫漏之情事，
    茲抗告人聲請補充判決如上，核與民事訴訟法第233條第1項
    規定不符。原法院裁定駁回抗告人之聲請，於法並無不合。
    抗告意旨指摘原裁定不當，聲明廢棄，為無理由，應予駁回
    。
四、據上論結，本件抗告為無理由，爰裁定如主文。
中    華    民    國    97    年    12    月    30    日
                    民事第十二庭
                        審判長法  官  陳駿璧
                              法  官  連士綱
                              法  官  陳邦豪
正本係照原本作成。
本裁定除以適用法規顯有錯誤為理由，並經本院許可外，不得再
抗告。如提起再抗告，應於收受後10日內委任律師為代理人向本
院提出再抗告狀。並繳納再抗告費新台幣１千元。
中    華    民    國    97    年    12    月    30    日
                              書記官  李佳樺

司法院資訊處製作；財團法人民間司法改革基金會備份。
